臺灣彰化地方法院刑事判決　　　　　　100年度交易字第187號
公　訴　人　臺灣彰化地方法院檢察署檢察官
被　　　告　蕭羽呈
上列被告因過失致死案件，經檢察官提起公訴（100年度偵字第
4127號），本院判決如下：
    主    文
蕭羽呈因過失致人於死，處有期徒刑柒月，緩刑肆年，並應向如
附件彰化縣北斗鎮調解委員會100年刑調字第162號調解書所示之
人支付該附件所示之財產上及非財產上之損害賠償金額。
    犯罪事實
一、蕭羽呈於民國99年10月14日晚間，騎乘車牌號碼G2B-151號
    重型機車，沿彰化縣北斗鎮○○路由西往東方向行駛，嗣於
    同日晚間11時17分許，行經北斗鎮○○路與宮後街交岔路口
    時，本應注意汽車行駛時，應遵守道路交通號誌之指示，閃
    光黃燈表示「警告」，車輛應減速接近，注意安全，小心通
    過；且應注意車前狀況，隨時採取必要之安全措施，而依當
    時天候為晴天，夜間有照明，柏油路面乾燥並無缺陷，道路
    無障礙物及視距良好等情況，並無不能注意之情事，竟疏未
    減速慢行及注意其車前狀況貿然行駛，適黃坤厚沿北斗鎮○
    ○街由北往南方向行走至該設有閃光紅燈號誌且為行人穿越
    道100公尺範圍內之路口處時，亦未注意左右來車即穿越該
    路口，致蕭羽呈因閃避不及，車頭不慎撞擊行人黃坤厚，黃
    坤厚因此受有頭部外傷合併蜘蛛膜下腔出血、雙上肢二度燙
    傷佔全身面積百分之7、左側顴骨骨折等傷害，經送醫救治
    仍於100年1月8日上午11時12分因長期住院感染導致敗血性
    休克、多重器官衰竭不治死亡。嗣蕭羽呈於肇事後亦因受傷
    經送醫救治，且於有偵查權限之人知悉犯罪人之前，主動向
    到醫院處理員警陳明其係肇事者，而自首接受裁判。
二、案經黃坤厚之子黃天隆告訴及彰化縣警察局北斗分局報告臺
    灣彰化地方法院檢察署檢察官相驗後，由臺灣彰化地方法院
    檢察署檢察官偵查起訴。
    理    由
壹、證據能力部分：
一、按被告以外之人（包括證人、鑑定人、告訴人、被害人及共
    同被告等）於審判外之陳述雖不符刑事訴訟法第159條之1至
    之4等4條之規定，而經當事人於審判程序同意作為證據，法
    院審酌該言詞陳述或書面陳述作成時之情況，認為適當者，
    亦得為證據；當事人、代理人或辯護人於法院調查證據時，
    知有刑事訴訟法第159條第1項不得為證據之情形，而未於言
    詞辯論終結前聲明異議者，視為有前項之同意；此於同法第
    159條之5定有明文。立法意旨在於傳聞證據未經當事人之反
    對詰問予以核實，原則上先予排除。惟若當事人已放棄反對
    詰問權，於審判程序中表明同意該等傳聞證據可作為證據；
    或於言詞辯論終結前未聲明異議，基於尊重當事人對傳聞證
    據之處分權，及證據資料愈豐富，愈有助於真實發見之理念
    ，且強化言詞辯論主義，使訴訟程序得以順暢進行，上開傳
    聞證據亦均具有證據能力。茲查，本件檢察官、被告蕭羽呈
    對於以下本案卷內相關證人之證述（含書面陳述）之證據能
    力於本院審判期日中均未就證據能力有所爭執，且迄至言詞
    辯論終結前亦未聲明異議，且上述證人之證述（含書面陳述
    ）亦經本院審理期日中逐一提示、朗讀，並告以要旨，本院
    復審酌相關證人證述筆錄之製成，並無證據顯示有何違背程
    序規定情事，依據上述之說明，均應具有證據能力。
二、至本案其餘非供述證據，檢察官、被告亦不爭執證據能力，
    本院審酌該等證據作成及取得之程序均無違法之處，是後述
    所引用證據之證據能力均無疑義，合先敘明。
貳、實體方面：
一、訊據被告蕭羽呈對於前開犯罪事實均坦承不諱，核與證人即
    告訴人黃天隆於警詢中指訴情節相符，並有彰化縣警察局北
    斗分局相驗案件初步調查報告表、道路交通事故調查報告表
    （一）、（二）、道路交通事故現場圖、道路交通事故當事
    人酒精測定紀錄表、彰化縣警察局受理各類案件紀錄表、現
    場及車損照片等件附卷可稽（參100年度相字第13號偵查卷
    第3、9至18、21頁）。又被害人黃坤厚確因本件交通事故而
    受有頭部外傷合併蜘蛛膜下腔出血、雙上肢二度燙傷佔全身
    面積百分之7、左側顴骨骨折等傷害，並因長期住院感染導
    致敗血性休克、多重器官衰竭而生死亡結果，亦經檢察官督
    同檢驗員相驗及法醫解剖鑑定明確，有童綜合醫院一般診斷
    書、秀傳紀念醫院診斷證明書、中國醫藥大學附設醫院住院
    診療說明書、診斷證明書、出院病歷摘要、宏仁醫院診斷證
    明書、臺灣彰化地方法院檢察署相驗屍體證明書、檢驗報告
    書、相片、勘驗筆錄及法務部法醫研究所（100）醫剖字第
    1001100143號解剖報告書、（100）醫鑑字第100110026號鑑
    定報告書等件在卷可憑（參同上偵查卷第22至33、35至40、
    52至61、64至72、74頁）。按駕駛人駕駛汽車，應遵守道路
    交通標誌、標線、號誌之指示，並服從交通指揮人員之指揮
    ；而閃光黃燈表示「警告」，車輛應減速接近，注意安全，
    小心通過；另汽車行駛時，駕駛人應注意車前狀況及兩車併
    行之間隔，並隨時採取必要之安全措施，道路交通安全規則
    第90條、第94條第3項、道路交通標誌標線號誌設置規則第
    211條第1項第1款分別訂有明文。被告既自承領有重型機車
    駕駛執照，自應知悉並注意上述道路交通安全規定，而依卷
    附之道路交通事故調查報告表（一）所示，本件案發當時天
    候為晴天，夜間有照明，柏油路面乾燥並無缺陷，道路無障
    礙物且視距良好，被告並無不能注意之情形，竟疏未注意其
    車前狀況，以致撞及被害人黃坤厚，其對於本件車禍之發生
    ，顯有過失。復按行人穿越道路，設有行人穿越道者，必須
    經由行人穿越道穿越，不得在其100公尺範圍內穿越道路；
    在劃有分向限制線之路段，不得穿越道路，道路交通安全規
    則第134條第1項第1、3款亦訂有明文，而依卷附道路交通事
    故現場圖所示，被害人血跡位於該處交岔路口正中央，於中
    華路上即被害人沿宮後街之行進方向2側均設有行人穿越道
    ，而被告所騎乘之機車則自該處沿中華路由西往東方向滑行
    產生10.1公尺之刮地痕，足見被害人係未依規定行走於行人
    穿越道上而穿越道路，對於本件車禍之發生，亦有過失。綜
    上所述，被告與被害人對於本案車禍之發生均有疏失，且被
    告之過失行為與被害人之死亡結果間，具有相當因果關係甚
    明，本件事證明確，被告犯行，堪予認定。
二、核被告所為，係犯刑法第276條第1項之過失致死罪。查，被
    告於肇事後亦經送醫救治，並於警察至醫院詢問時，主動向
    警承認其為肇事者，而向警自首並接受裁判，業據被告供明
    在卷，並有彰化縣警察局交通警察隊北斗分隊道路交通事故
    肇事人自首情形紀錄表1份可資為憑（參同上偵查卷第19頁
    ），應認被告係於為警發覺其本案過失致人於死犯嫌前，即
    主動在現場向警自首而接受裁判，被告既符合刑法第62條前
    段自首之規定，爰依法減輕其刑。爰審酌被告行車未遵守交
    通規則而過失致人於死之行為，雖非如故意行為之惡性重大
    ，但被告對於本案車禍之發生，確實具有前揭過失，並造成
    被害人死亡之悲劇，被害人家屬之精神、心理亦因之受嚴重
    創傷，內心之悲痛、遺憾，經久難以平息、彌補；被告前無
    刑案犯罪紀錄，有臺灣高等法院被告前案紀錄表1份在卷可
    稽，素行尚佳；被告之過失程度、肇事之情節；被告已與被
    害人家屬達成和解，賠償被害人家屬新臺幣60萬元（不含強
    制責任險），業據被告供明在卷，並有彰化縣北斗鎮調解委
    員會調解書在卷可稽（參本院卷第24頁）；及被告犯罪後坦
    承犯行等一切情狀，量處如主文所示之刑。末查，被告前未
    曾受有期徒刑以上刑之宣告，有臺灣高等法院被告前案紀錄
    表1份在卷可憑，其因一時疏失，致罹刑章，且事後亦與被
    害人家屬達成和解，經此偵審科刑之教訓後，當知所警惕，
    信無再犯之虞，本院因認上開對其所宣告之刑，以暫不執行
    為適當，爰併諭知緩刑4年，並按同條第2項第3款規定，酌
    依被告與被害人家屬調解成立之條件，諭知被告應依附件所
    示方式，向被害人家屬即如附件所示之人支付如附件所示數
    額之財產上及非財產上損害賠償，以啟自新（按依刑法第74
    條第4項規定，前開支付之負擔得為民事強制執行名義，倘
    被告不履行上開負擔，且情節重大足認原宣告之緩刑難收其
    預期效果，而有執行刑罰之必要者，依刑法第75條之1第1項
    第4款規定，得撤銷其緩刑宣告，附此敘明）。
據上論斷，應依刑事訴訟法第299條第1項前段，刑法第276條第1
項、第62條前段、第74條第1項第1款、第2項第3款，刑法施行法
第1條之1第1項、第2項前段，判決如主文。
本案經檢察官陳隆翔到庭執行職務。
中    華    民    國   100    年    7     月    26    日
                  交通法庭            法  官  蔡家瑜
以上正本證明與原本無異。
如不服本判決應於收受判決後10日內向本院提出上訴書狀，並應
敘述具體理由；其未敘述上訴理由者，應於上訴期間屆滿後20日
內向本院補提理由書（均須按他造當事人之人數附繕本）「切勿
逕送上級法院」。
告訴人或被害人對於判決如有不服具備理由請求檢察官上訴者，
其上訴期間之計算係以檢察官收受判決正本之日期為準。
中    華    民    國   100    年    7     月    26    日
                                      書記官  吳芳儀
附錄論罪科刑法條：
中華民國刑法第276條
因過失致人於死者，處2年以下有期徒刑、拘役或2千元以下罰金
。
從事業務之人，因業務上之過失犯前項之罪者，處5年以下有期
徒刑或拘役，得併科3千元以下罰金。